台灣基隆地方法院刑事判決　　　　　　　　　　　　　九十一年度易字第二一九號
　　公　訴　人　台灣基隆地方法院檢察署檢察官
　　被　　　告　丙○○
　　選任辯護人　廖美智
右列被告等因傷害案件，經檢察官提起公訴（九十一年度偵字第一五五九號、九十一
年度偵字第一九七六號），本院判決如左：
    主      文
丙○○無罪。
    理      由
一、公訴意旨略以：緣被告丙○○和乙○○○、丁○○與告訴人己○○均在基隆市○○路彰化銀行前，擺設攤位而經營臭豆腐小吃生意，因生意上競爭關係，雙方生
    有嫌隙。乙○○○、丁○○於民國九十一年四月十四日晚間七時許，因生意上之
    糾紛，與告訴人發生口角時，被告竟與乙○○○、丁○○、戊○○三人（其三人
    均為同案被告，另行審結），共同基於傷害之犯意聯絡，由被告持短球棒一支、
    乙○○○、丁○○、戊○○三人徒手，而共同毆打告訴人，使之受有前、後頸部
    及左上肢擦傷之傷害，因認被告涉有刑法第二百七十七條第一項之傷害罪嫌云云
    。
二、公訴人認被告涉有前述罪嫌，係以：右揭事實業據告訴人指訴綦詳，核與證人庚○○、甲○○、辛○○所述情節相符，並有行政院衛生署基隆醫院驗傷診斷書一
    紙在卷可稽云云，而為其論據。
三、訊據被告堅決否認其有傷害之犯行，辯稱：其當時前去補貨，並不在場，並未毆
    打告訴人等語。
四、按犯罪事實應依證據認定之，無證據不得推定其犯罪事實，刑事訴訟法第一百五
    十四條定有明文。何況，告訴人或被害人與被告之利益相反，其指述係以使被告
    受有罪判決為其主要目的，自不得僅以其指述而為有罪判決之唯一證據。其次，
    在證據法則上，補強證據必須補強待證事實，至任何人均無可置疑之地步，亦即
    必須符合「超越合理懷疑原則」，始得據以論罪；其尚有疑者，利益應歸被告，
    依「罪疑利益歸被告原則」，仍應為有利被告事實之認定。申言之，當證據資料
    尚有對被告有利之存疑時，如無法依客觀方法排除此項合理之可疑，則依罪疑利
    益歸被告原則，不得僅以此項證據資料作為有罪判決之依據。再者，認定被告有
    罪之事實應憑證據；如未能發現相當之證據，或證據不足以證明，自不能以推測
    或擬制之方法，以為裁判之基礎；且認定事實所憑之證據，其為訴訟上之證明，
    須達於通常一般人均不致有所懷疑，而得確信其為事實之程度者，始得據為有罪
    之認定；倘其證明尚未達到此一程度，而有合理之懷疑存在時，尚難為有罪之認
    定基礎；苟積極證據不足為不利於被告事實之認定時，即應為有利於被告之認定
    ，更不必有何有利之證據；亦即如無確切之積極證據，足以證明犯罪事實，即令
    被告不能為有利之反證，亦不能遽論以罪責，此亦為刑事司法實務向來之見解（
    最高法院三十年上字第八一六號、四十年台上八六號、七十年台上字第二三六八
    號、七十六年台上字第四九八六號判決參照）。徵諸被告既無自證己罪之義務，
    更無自證無罪之義務，此乃當然之法理。
五、經查：告訴人迭稱被告用木棒敲打其頭部；而木棒之質地堅硬，眾所周知，在客
    觀上具有危險性，足以對人之生命、身體構成威脅；若被告持以行凶，衡諸常情
    ，告訴人之頭部必有傷痕留下；惟觀之卷附行政院衛生署基隆醫院九十一年四月
    十五日基醫傷字第九一ＮＯ．○一一二五四號驗傷診斷書中，並無告訴人頭部有
    何受傷之記載；準此，被告指訴之明顯瑕疵已然可見。其次，證人庚○○雖於偵
    查、審判中一致證稱被告確實有以木棒敲打告訴人頭部（第一五五九號偵查卷第
    三十五頁、本院九十一年八月十二日訊問筆錄第七頁）；惟關於被告手持之物，
    究係小球棒、球棒、小木棒或木棍，其前後說法不一，已難輕信；何況，無論小
    球棒、球棒、小木棒或木棍，若擊中頭部，絕無頭部無傷之理；惟告訴人之頭部
    並無傷勢，已如前述，足見證人所述不實而不可採。復次，證人甲○○先是證稱
    ：被告手持黑色之物，把告訴人壓在地上而朝其頭上揮打云云（第一五五九號偵
    查卷第三十六頁反面）；後則改稱後來又換成木棍，有揮一下；有個中年男子抓
    住被告，被告有無打到告訴人，其未看清楚等語（本院九十一年八月二十六日訊
    問筆錄第六頁），足見證人並未親見被告毆打告訴人頭部無疑，是其先前之指訴
    應屬誇張之敘述，尚不足以採信。再者，證人辛○○證稱：被告有拿棒子打人（
    第一五五九號偵卷第三十七頁反面）；後則改稱被告拿棍子打告訴人，兩個男生
    壓住被告，要其不要打人，被告有打一下，有無打到告訴人，其未看到等語（本
    院九十一年八月二十六日訊問筆錄第三頁），足見證人亦未親見被告毆打告訴人
    頭部無疑，是其先前之指訴亦屬誇張之敘述，亦不足以採信。何況，證人田廣榮
    證稱：被告丙○○有拿球棒要打之動作，有人將其擋住，有無打到，其不知道等
    語（本院九十一年八月二十六日訊問筆錄第十頁），足見證人亦未親見被告毆打
    告訴人頭部無疑，其證言自不足以作為不利被告事實認定之依據。總而言之，無
    論被告不在場之辯解，是否屬實，惟其並未傷害告訴人之辯解，無法排除其可能
    性。因此，本案不利被告之證據，即告訴人之指訴加之證人之證詞，尚不足以包
    圍被告之辯解，亦即任何理性客觀之第三人，均有可能認為被告之辯解極有可能
    為真，就客觀而言，即為有利被告之合理可疑存在，在無客觀方法以排除此項合
    理可疑時，依前述罪疑利益歸被告原則，應為有利於被告事實之認定，不能僅以
    告訴人和證人不符合驗傷診斷書之指訴或證言，即遽而推定被告確有傷害告訴人
    之犯行。此外，復查無其他積極證據足以證明被告確有傷害之犯行，揆諸前述規
    定，不能證明被告犯罪，自應為其無罪之諭知。
六、被告經合法通知，有送達證書一紙在卷可稽，其無正當理由不到庭，因本院認其
    係應諭知無罪之案件，爰不待其陳述而逕行判決。
七、據上論斷，應依刑事訴訟法第三百零一條第一項、第三百零六條而判決如主文。
本案經檢察官熊南彰到庭執行職務。
中      華      民      國    九十一    年    十一      月    二十八    日
                                    台灣基隆地方法院刑事庭
                                        法  官  陳  志  祥
右正本證明與原本無異。
如不服本判決，應於收受送達後十日內，向本院提出上訴狀，敘述上訴之理由，上訴
於台灣高等法院，並應按他造當事人之人數附具繕本。
中      華      民      國    九十一    年    十一      月    二十九    日
                                        書記官  盧  鏡  合
